【裁判字號】    89,上訴,672
【裁判日期】    890711
【裁判案由】    違反藥事法
【裁判全文】
臺灣高等法院高雄分院刑事判決                    八十九年度上訴字第六七二號
    上訴人即被告  甲○○
右上訴人因違反藥事法案件，不服臺灣高雄地方法院八十八年度訴字第二三二六號中
華民國八十九年三月二十日第一審判決（起訴案號：臺灣高雄地方法院檢察署八十八
年度偵字第二四六五七號），提起上訴，及經檢察官移送併案審理（臺灣臺東地方法
院檢察署八十九年度偵字第七八二號），本院判決如左：
    主  文
原判決撤銷。
甲○○共同連續輸入禁藥，處有期徒刑捌月。
    事  實
一、甲○○係已歸化本國籍之泰國裔婦女，曾於民國（下同）八十三年間因違反就業
    服務法案件，經臺灣板橋地方法法院判處罰金三萬元確定，並執行完畢。猶不知
    謹慎，因知泰國某藥廠之減肥藥膠囊風行一時，受其不知名友人之託，基於概括
    犯意，連續(一)於八十八年間利用返回泰國探親之便，至泰國曼谷市「維得里醫院
    」（譯音），以約新台幣一萬餘元之價格，買入該某藥廠所產製之不知名膠囊共
    七萬四千七百粒（詳如附表一、二所示）。甲○○明知其中如附表一編號：１、
    ２、３、４、５、６、７所示之各類膠囊計五萬七千七百粒，該藥物分別含有經
    行政院衛生署公告禁止使之Phenbermine及Fenfluramine 成份；或含有因未經行
    政院衛生署依藥事法第三十九條規定核發輸入藥品許可證之Pyridoxine、Bisaco
    dyl、Diazepam 成分，均為禁藥（各類膠囊之外觀、特徵、數量、鑑別結果均詳
    如附表一所示），甲○○仍於八十八年五月七日下午九時許，將附表一所示之禁
    藥夾藏在行李中，搭乘泰航ＴＧ六五二班機由泰國入境而擅自輸入禁藥。旋於高
    雄小港國際機場入境時經安檢人員當場查獲，並扣得如附表一所示之各類禁藥膠
    囊合計五萬七千七百粒。（至其他如附表二所示之膠囊一萬七千粒非屬禁藥或偽
    藥）。(二)於八十八年九月間，與其在泰國之已成年之弟弟共同基於輸入禁藥之犯
    意聯絡，承續前述概括犯意，由其弟寄送如附表三編號：１、２、３、４所示之
    各類膠囊計三千三百零四粒予在臺灣之甲○○；該藥物亦分別含有 Phenbermine
    、Fenfluraminene、Bisacodyl、Diazepam 成分，均為禁藥（各類膠囊之外觀、
    特徵、數量、鑑別結果均詳如附表三所示），嗣該批藥物於八十八年十月二日寄
    達財政部台北關稅局台北郵局支局時，為該人員發有異而查獲。其二次所查之藥
    物，業分經財政部高雄關稅局及台北關稅局台北郵局支局依法沒入確定。
二、案經財政部高雄關稅局移送台灣高雄地方法院檢察署檢察官偵查起訴，及台灣台
    東地方法院檢察署檢察官移送併案審理。
    理  由
一、訊據被告甲○○固不諱言自泰國攜帶上揭膠囊入境，及委由其弟由泰國輸入藥品
    之事實，惟矢口否認有輸入禁藥犯行，辯稱：這些膠囊係其在台灣之泰籍友人約
    八、九位拜託伊自泰國順道帶回來，要供減肥藥之用。當時伊至泰國醫院告知醫
    生說朋友們需用，泰國的醫生才開較多數量之膠囊，其弟所輸入之藥物係其欲自
    行使用云云。但查：
  (一)右揭事實有扣案如附表一、三所示各類膠囊藥品計可資佐證。而附表一所示之膠
    囊，其中編號１、２藥劑含有Phentermine 成份；編號３含有Fenfluramine成份
    ；編號４含有Bisacodyl成份； 編號５含有Diazepam成份，至編號６、７則含有
    Pyridoxine成份，有行政院衛生署藥物食品檢驗局出具之檢驗成績書乙紙在卷足
    佐（附八十八年度偵字第二四六五七號卷第八至十頁）。而附表三所示之膠囊，
    其中編號１含有Phentermine 成份；編號２含有Fenfluramine成份；編號３含有
    Bisacodyl 成份；編號４含有Diazepam成份，則有行政院衛生署藥物食品檢驗局
    出具之檢驗成績書乙紙在卷足佐（附八十九年度偵字第五一四號卷第六至七頁）
    。又Phentermine及Fenfluramine 二項成份，早經行政院衛生署六十九年十二月
    八日以衛署藥字第三０一一二四號公告為禁止使用之藥品，屬藥事法第二十二條
    第一款所稱之禁藥；而含有Diazepam、Pyridoxine及Bisacodyl 成份之檢體，除
    非與行政院衛生署依藥事法第三十九條規定核發輸入藥品許可證相同（含品名、
    成分含量、國外製藥廠等），依藥事法施行細則第六條之規定，得不屬禁藥外，
    如未經核准擅自輸入或製造者，同屬藥事法所稱之禁藥，以上分據行政院衛生署
    管制藥品管理局（八八）證字第八二四八０號函（見原審卷第二二頁）及（八八
    ）管證字第八二０一四號函覆本院闡釋甚明（見原審卷第十七頁）。質諸被告自
    承在泰國曼谷買來扣案之不知名膠囊，或委由其弟輸入之藥物，並未提出上述膠
    囊經核發輸入藥品許可證之證明，或提供上述膠囊之品名、成份含量、國外製藥
    廠等資料，以資查考是否經核准輸入，職是上述扣案如附表一、三所示各類膠囊
    均屬藥事法第二十二條第二款所稱之禁藥洵堪認定。
  (二)次查，被告雖陳稱：受其友人之託，始輸入來台，或欲自行使用云云。但被告均
    未能舉其親友名籍、住址以供查考，被告既係受八、九位友人託帶，豈有均一概
    失去聯絡之理﹖何況依被告夾帶入境之膠囊之數量甚夥，以附表一所示之數量，
    按被告於偵查中自稱每人每日服用八粒膠囊計算（參偵卷第十八頁反面倒數第四
    行），足可供常人服用十餘年之久；其第二次所輸入之藥品數量亦多，顯超逾行
    政院衛生署、財政部會銜公告之「旅客或船舶、航空器服務人員攜帶少量自用藥
    物進口限量表」所示之數量甚鉅。被告辯稱上述膠囊係供自己或友人減肥自用云
    云，核屬卸責之詞不足採信。
  (三)又查，被告第一次攜帶上述禁藥入境時，不惟未依章申報，甚且將之藏置在行李
    衣物間企圖夾帶輸入，此據被告自承屬實；其第二次以郵包輸入之藥品，則以「
    clothes、candy」名義申報，企圖闖關，可見被告顯明知扣案如附表一、三所示
    之膠囊均應屬不得輸入之禁藥已是灼然。綜上所述，本件事證已明，被告犯行詢
    堪認定。
二、查被告輸入經中央衛生主管機關明令公告禁止製造、輸入之管制藥品及未經核准
    擅自輸入藥品，所為係犯藥事法第八十二條第一項之輸入禁藥罪。公訴意旨認僅
    附表一編號１、２、３所示各類膠囊始屬禁藥，尚有未洽，附予敘明。被告就委
    由其弟輸入禁藥部分，與其弟間，有犯意之聯絡，與行為之分擔，皆為共同正犯
    。其先後二次犯行，時間緊接，反覆為之，所犯又係構成構成要同之罪名，顯係
    基於概括犯意為之，應依連續犯之規定以一罪論，並加重其刑。附表一編號４、
    ５、６、７之禁藥及檢察官移送併辦部分，雖未為起訴書事實欄所載，惟與起訴
    部分，具有實質上一罪或連續犯關係，自為起訴效力所及，應併予審理。
三、原審予以論罪科刑，固非無見，惟(一)就檢察官移送併辦部分，未及審理。(二)扣案
    之藥物，業經高雄關稅局及台北關稅局台北郵局支局沒入處分確定，有高雄關稅
    局八十八年十月四日高普機字第八八一０三八０八號移送書及台北關稅局八十八
    年十二月二十日北郵移字第八八０四一號移送書可參，原判決未予詳查，又就於
    八十八年五月七日被查獲之藥物部分為沒收之宣告，均有未洽。被告上訴意旨否
    認犯罪，雖無足取，惟原判判既有可議之處，應由本院予以撤銷改判。爰審酌被
    告已有前科，有其全國前案紀錄表可參，所輸入之泰國製減肥藥劑含Phentermin
    禁藥成份，係屬安非他命類藥品，對中樞神經，新陳代謝均有影響，服用後會產
    生耐藥性、依賴性、欣快感禁斷現象，其最嚴重之慢性中毒將引起精神變態副作
    用，影響國民健康甚鉅，此有行政院衛行署衛署藥字第八九００二０二一號函在
    卷可稽，及其經查獲後不知悔改，再度輸入禁藥等一切情狀，爰量處如主文所示
    之刑以資儆懲（本件雖係由被告上訴，惟本院就檢察官移送併辦部分，認與原審
    判決部分具有連續犯關係而撤銷改判，原判決自有適用法條不當情形，故本院得
    諭知較原判決為重之刑度）。
四、至扣案之藥物，業經海關沒入處分確定，業如前述，爰不再為沒收之宣告，併此
    敘明。至附表二所示之藥物，因未檢出任何西藥成份，此有上揭行政院衛生署藥
    物食品檢驗局藥檢壹字第八八０七五一０號檢驗成績書可查，且無法定性檢驗有
    足以影響人類身體結構及生理機能之成份，無從認定屬藥事法第六條所稱之藥品
    ，亦不能證明係禁藥、劣藥、偽藥，爰不另宣告沒收，附予明。
據上論結，應依刑事訴訟法第三百六十九條第一項前段、第三百六十四條、第二百九
十九條第一項前段、藥事法第八十二條第一項、刑法第十一條前段、第二十八條、第
五十六條，判決如主文。
本案經檢察官陳新慶到庭執行職務。
中    華    民    國        八十九      年      七      月     十一     日
                              臺灣高等法院高雄分院刑事第七庭
                                  審判長法官  王光照
                                        法官  黃憲文
                                        法官  黃仁松
右正本證明與原本無異。
如不服本判決，應於判決送達後十日內向本院提出上訴狀，其未述理由者並應於提
出上訴狀後十日內向本院補提理由書（應附繕本)。
                                      書記官  郭蘭蕙
中    華    民    國        八十九      年      七      月     十三     日
附錄：本判決論罪科刑法條：
藥事法第八十二條第一項：
製造或輸入偽藥或禁藥者，處七年以下有期徒刑，得併科新台幣十
五萬元以下罰金。
附表一：
┌─┬────────┬────┬───────────┬───────┐
│編│ 外  觀  特  徵 │數    量│ 鑑    別    結    果 │   備    註   │
│號│                │        │                      │             │
├─┼────────┼────┼───────────┼───────┤
│１│藍色蓋、透明底膠│伍仟粒  │檢出Phentermine 成份，│              │
│  │囊，內容白色顆粒│        │係禁藥。              │              │
├─┼────────┼────┼───────────┼───────┤
│２│紅色蓋、白色底膠│伍仟伍佰│檢出Phentermine 成份，│              │
│  │囊，內容白色粉末│粒      │係禁藥。              │              │
│  │雜有褐色顆粒    │        │                      │              │
├─┼────────┼────┼───────────┼───────┤
│３│紫色錠，一面有中│玖仟粒  │檢出Fenfliuramine成份 │              │
│  │凹分線          │        │業經公告禁止使用，屬禁│              │
│  │                │        │藥。                  │              │
├─┼────────┼────┼───────────┼───────┤
│４│澄色錠          │壹萬捌仟│檢出Bisacodyl 成份，依│              │
│  │   │粒      │藥事法施行細則第六條規│              │
│  │                │        │定反面解釋，屬禁藥。  │              │
├─┼────────┼────┼───────────┼───────┤
│５│紅澄色錠        │捌仟伍佰│檢出Diazepam成份，依藥│              │
│  │                │粒      │事法施行細則第六條規定│              │
│  │                │        │反面解釋，係禁藥。    │              │
├─┼────────┼────┼───────────┼───────┤
│６│澄色錠          │壹萬壹仟│檢出Pyridoxine成份，依│              │
│  │                │粒      │藥事法施行細則第六條規│              │
│  │                │        │定反面解釋，屬禁藥。  │              │
├─┼────────┼────┼───────────┼───────┤
│７│淡橙色錠，一面有│柒佰粒  │檢出Pyridoxine成份，依│              │
│  │「ＣＢ」字樣    │        │藥事法施行細則第六條規│              │
│  │                │        │定反面解釋，屬禁藥。 │              │
├─┴────────┴────┴───────────┴───────┤
│合計：伍萬柒仟柒佰粒。                                                │
└───────────────────────────────────┘
附表二：
外觀：粉紅色錠。
數量：壹萬柒仟粒。
鑑定結果：未檢出西藥成份。
判斷：無證據證明屬偽藥、禁藥、劣藥，不另宣告沒收。
附表三：
┌─┬────────┬────┬───────────┬───────┐
│編│ 外  觀  特  徵 │數    量│ 鑑    別    結    果 │   備    註   │
│號│                │        │                      │              │
├─┼────────┼────┼───────────┼───────┤
│１│紅色蓋、灰色底膠│八二六粒│檢出Phentermine 成份，│              │
│  │囊，蓋底有duromi│        │係禁藥。              │              │
│  │ne 30字樣       │        │                      │              │
├─┼────────┼────┼───────────┼───────┤
│２│紫色錠，一面有中│八二六料│檢出Fenfliuramine成份 │              │
│  │凹分線          │        │係禁藥。              │              │
├─┼────────┼────┼───────────┼───────┤
│３│粉紅色圓形衣錠  │八二六粒│檢出Diazepam成份，依藥│              │
│  │                │        │事法施行細則第六條規定│              │
│  │                │        │反面解釋，係禁藥。    │              │
├─┼────────┼────┼───────────┼───────┤
│４│澄色圓形膜衣錠  │八二六粒│檢出Bisacodyl 成份，依│              │
│  │                │        │藥事法施行細則第六條規│              │
│  │                │        │定反面解釋，屬禁藥。  │              │
├─┴────────┴────┴───────────┴───────┤
│合計：仟佰零肆粒。                                                │
└───────────────────────────────────┘
     Ｈ


司法院資訊處製作；財團法人民間司法改革基金會備份。
